臺灣嘉義地方法院民事判決　九十一年訴字第二八二號
　　原　　　告　丙○○
　　原　　　告　甲○○
　　訴訟代理人　乙○○
　　被　　　告　丁○○
右當事人間請求損害賠償事件，原告提起刑事附帶民事訴訟，經本院刑事庭裁定移送
民事庭（九十年度附民字第一三五號），本院判決如左：
    主    文
被告應各給付原告乙○○新台幣仟元及美金伍佰元、原告甲○○美金壹仟元、原告
丙○○美金肆仟伍佰元，及均自民國八十七年八月十日起至清償日止按年息百分之五
計算之利息。
原告其餘之訴均駁回。
訴訟費用由被告負擔五分之二；餘由原告各負擔五分之一。
本判決第一項於原告乙○○以新台幣陸仟元；原告甲○○以新台幣壹萬壹仟元；原告
丙○○以新台幣伍萬貳仟元供擔保後，得假執行。
原告其餘假執行之聲請均駁回。
    事    實
甲、原告方面：
  一、聲明：被告應各給付原告丙○○新台幣七萬四千元、美金四千五百元，原告甲○○新台幣四萬元、美金一千元，原告乙○○新台幣十七萬一千萬元、美金一
      千一百元，及均自民國八十七年八月十日起至清償日止，按年息百分之五計算
      之利息；並願供擔保請准為假執行之宣告。
  二、陳述：
  （一）被告丁○○係嘉義市金育泰國際有限公司（址設：嘉義市○○○路一五七號
        九樓一室）之總經理，為實際負責人，從事有關外籍新娘婚姻介紹等業務，
        原告丙○○、甲○○、乙○○三人，則參加該公司所舉辦之越南相親團，所
        有相關事宜包括相親、結婚、簽證及出入境手續等各項費用，於契約書或收
        據中均有明定。
  （二）茲將被告詐欺原告之行為及原告三人所受之損害分述如下：
    １、原告丙○○部分：被告於民國（下同）八十五年十一月十四日，在越南向原
        告丙○○訛稱女方雙親要求禮金之外，再加二千五百美元作為日後兩老在越
        南之養老金，並稱原告丙○○所相親的這位越南女子是位處女，女方雙親又
        要求另加二千美元以表達感謝父母之養育之恩，原告丙○○不知有詐，而如
        數交付美金四千五百元予被告。另被告答應於訂立契約後半年內將越南新娘
        帶回臺灣，逾期未還本人新台幣五萬元；又因被告詐欺刑事案件致原告丙○○受有其他之損失，包括至法院開庭六次來回之車資共計新台幣一萬二千元
　　　　、工作損失一萬二千元，總計原告丙○○所受損失為新台幣七萬四千元、美
　　　　金四千五百元及其利息。
    ２、原告甲○○部分：被告以其與原告甲○○等人於八十六年十月七日，至原告
        甲○○之妻子越南家中拜訪之機會，於八十六年十月十日，在越南以女方家
        長名義，向原告甲○○要求額外添加一千美元作為在越南請客之費用，原告
        甲○○不疑有詐而於該日如數給付美金一千元予被告；又因被告詐欺刑事案
        件致原告甲○○受有其他之損失，包括至法院開庭六次來回之車資、工作損
        失共計新台幣一萬五千元、到越南蒐集被告詐欺犯行之證據來回越南之機票
        、簽證住宿等費用為新台幣二萬五千元，總計原告丙○○所受損失為新台幣
        四萬元、美金一千元及其利息。
    ３、原告乙○○部分：被告於八十七年七月間某日，原告乙○○委託友人傅火木
        帶一百美元及新台幣三千元至越南給原告乙○○位在越南之新娘配偶堅氏華
        作為生活費用，惟傅火木因故乃商請被告將該款項轉交，詎被告取得該款項
        後，僅轉交美金一百元給原告乙○○之越南籍新娘堅氏華，其餘新台幣三千
        元則侵占入已，後於八十七年八月間某日，原告乙○○復委託被告交付五百
        美元生產費予待產之越南籍新娘，詎被告取得該款項後，亦予侵占入己，拒
        不交付；另因被告詐欺刑事案件致原告乙○○受有其他之損失，包括至法院
        開庭六次來回之車資、工作損失共計新台幣二萬二千元、到越南蒐集被告詐
        欺犯行之證據來回越南之機票、簽證住宿等費用為新台幣八萬元、委請律師
        繕寫訴狀之費用新台幣一萬二千元、背信違約之美金六百元，總計原告乙○○所受損失為新台幣十一萬七千元、美金一千一百元及其利息。
  （三）為此，原告三人爰依侵權行為之法律關係請求被告賠償上揭之損害。
  三、證據：提出認證書影本一份、協議書影本一份、外籍新娘婚姻聯誼委任契約書
      影本一份、證明書影本一份、私立就業服務機構專業人員證書影本二份、中文
      證明書三份及其越文譯文影本五份、收據單影本二份等證據。
乙、被告方面：雖未於最後言詞辯論期日到場，惟據其先前到庭陳述為：
  一、聲明：駁回原告之訴。
  二、陳述：否認原告之陳述。
丙、本院依職權調閱臺灣嘉義地方法院檢察署九十八年度發查字第三七五號、九十年
    度他字第七八六號、九十年度偵字第四三五七號偵查卷宗及本院九十年度易字第
    六七四號刑事卷宗，暨臺灣高等法院台南分院九十一年度上易字第五七七號刑事
    卷宗。
    理    由
一、程序方面：
 （一）被告經合法通知，未於最後言詞辯論期日到場，經核無民事訴訟法第三百六
       十八條所列各款情形，爰依原告之聲請，由其一造辯論而為判決。
 （二）按「訴狀送達後，原告不得將原訴變更或追加他訴。但有下列各款情形之一
       者，不在此限：二、請求之基礎事實同一者。三、擴張或減縮應受判決事項
       之聲明者七、不甚礙被告之防禦及訴訟之終結者。被告於訴之變更或追加無
       異議，而為本案之言詞辯論者，視為同意變更或追加不變更訴訟標的，而補
       充或更正事實上或法律上之陳述者，非為訴之變更或追加」民事訴訟法第二
       百五十五條第一項第二、三、七款及第二項定有明文。本件原告起訴主張：
       「被告應各給付原告丙○○新台幣七萬四千元、美金四千五百元，原告甲○○新台幣四萬元、美金一千元，原告乙○○新台幣十七萬一千元、美金一千
       一百元；並願供擔保請准為假執行之宣告」，嗣於九十一年十一月十四日於
       準備程序審理中變更為：「被告應各給付原告丙○○新台幣七萬四千元、美
       金四千五百元，原告甲○○新台幣四萬元、每斤一千元，原告乙○○新台幣
       十七萬一千元、美金一千一百元，及均自民國八十七年八月十日起至清償日
       止，按年息百分之五計算之利息；並願供擔保請准為假執行之宣告」經查，
       原告上揭主張係未變更訴訟標的，而僅為擴張或減縮應受判決事項之聲明，
       且前後請求之基礎事實均同一，亦不甚礙被告之防禦及訴訟之終結，依法自
       應准許。
二、本件原告三人之主張：被告丁○○係嘉義市金育泰國際有限公司之總經理，為實
　　際負責人，從事有關外籍新娘婚姻介紹等業務，原告丙○○、甲○○、乙○○三
　　人，則參加該公司所舉辦之越南相親團，惟原告因被告如下之詐欺行為致受有損
　　害分述如下：(1)被告於八十五年十一月十四日，在越南向原告丙○○訛稱女方雙
　　親要求禮金之外，再加二千五百美元作為日後兩老在越南之養老金，並稱原告丙○○所相親的這位越南女子是位處女，女方雙親又要求另加二千美元以表達感謝
　　父母之養育之恩，原告丙○○不知有詐，而如數交付美金四千五百元予被告。另
　　被告答應於訂立契約後半年內將越南新娘帶回臺灣，逾期未還本人新台幣五萬元
　　；又因被告詐欺刑事案件致原告丙○○受有其他之損失，包括至法院開庭六次來
　　回之車資共計新台幣一萬二千元、工作損失一萬二千元，總計原告丙○○所受損
　　失為新台幣七萬四千元、美金四千五百元及其利息。(2)被告於八十六年十月十日
　　，在越南以女方家長名義，向原告甲○○要求額外添加一千美元作為在越南請客
　　之費用，原告甲○○不疑有詐而於該日如數給付美金一千元予被告；又因被告詐
　　欺刑事案件致原告甲○○受有其他之損失，包括至法院開庭六次來回之車資、工
　　作損失共計新台幣一萬五千元、到越南蒐集被告詐欺犯行之證據來回越南之機票
　　、簽證住宿等費用為新台幣二萬五千元，總計原告丙○○所受損失為新台幣四萬
　　元、美金一千元及其利息。(3)原告乙○○委託友人傅火木帶一百美元及新台幣三
　　千元至越南給原告乙○○位在越南之新娘配偶堅氏華作為生活費用，惟傅火木因
　　故乃商請被告將該款項轉交，詎被告取得該款項後，僅轉交美金一百元給原告乙○○之越南籍新娘堅氏華，其餘新台幣三千元則侵占入已，後於八十七年八月間
　　某日，原告乙○○復委託被告交付五百美元生產費予待產之越南籍新娘，詎被告
　　取得該款項後，亦予侵占入己，拒不交付；另因被告詐欺刑事案件致原告乙○○
　　受有其他之損失，包括至法院開庭六次來回之車資、工作損失共計新台幣二萬二
　　千元、到越南蒐集被告詐欺犯行之證據來回越南之機票、簽證住宿等費用為新台
　　幣八
    萬元、委請律師繕寫訴狀之費用新台幣一萬二千元、背信違約之美金六百元，總
    計原告乙○○所受損失為新台幣十一萬元七千元、美金一千一百元及其利息。為
    此，原告三人爰依侵權行為之法律關係請求被告賠償上揭之損害等語。被告則以
    否認原告之主張資為抗辯。
三、原告主張：被告係嘉義市金育泰國際有限公司之總經理，為實際負責人，從事有
    關外籍新娘婚姻介紹等業務，原告丙○○、甲○○、乙○○三人參加該公司所舉
    辦之越南相親團，茲因被告為下列之詐欺行為致原告三人受有損害：(1)被告於八
    十五年十一月十四日，在越南向原告丙○○訛稱女方雙親要求禮金之外，再加二
    千五百美元作為日後兩老在越南之養老金，並聲稱原告丙○○所相親的這位越南
    女子是位處女，女方雙親又要求另加二千美元以表達感謝父母之養育之恩，致原
    告丙○○不知有詐，而如數交付美金四千五百元予被告；(2)被告以其與原告甲○○等人於八十六年十月七日，至原告甲○○之妻子越南家中拜訪之機會，於八十
    六年十月十日，在越南以女方家長名義，向原告甲○○要求額外添加一千美元作
    為在越南請客之費用，原告甲○○不疑有詐而於該日如數給付美金一千元予被告
    ；(3)被告於八十七年七月間某日，原告乙○○委託友人傅火木帶一百美元及新台
    幣三千元至越南給原告乙○○位在越南之新娘配偶堅氏華作為生活費用，惟傅火
    木因故乃商請被告將該款項轉交，詎被告取得該款項後，僅轉交美金一百元給原
    告乙○○之越南籍新娘堅氏華，其餘新台幣三千元則侵占入已，後於八十七年八
    月間某日，原告乙○○復委託被告交付五百美元生產費予待產之越南籍新娘，詎
    被告取得該款項後，亦予侵占入己等事實，業據原告等三人於本院刑事庭指訴綦
    詳，並提出認證書影本一份、協議書影本一份、外籍新娘婚姻聯誼委任契約書影
    本一份、證明書影本一份、中文證明書三份及其越南譯文影本五份、收據單影本
    二份等在卷可稽，而被告亦因上揭詐欺、侵占等行為，觸犯刑法詐欺、侵占等罪
    ，經本院刑事庭判處：「丁○○連續意圖為自己不法之所有，以詐術使人將本人
    之物交付，處有期徒刑伍月，如易科罰金，以佰元折算壹日；又連續意圖為自
　　己不法之所有，而侵占自己持有他人之物，處有期徒刑月，如易科罰金，以
　　佰元折算壹日，應執行有期徒刑柒月，如易科罰金，以佰元折算壹日」，復經
　　臺灣高等法院台南分院以九十一年度上易字第五七七號上訴駁回確定在案，是原
　　告上揭主張，堪可信為真正；且被告雖否認原告之主張，惟被告經合法通知，未
　　於言詞辯論期日到場，亦未提出任何書狀爭執，依民事訴訟法第二百八十條第三
　　項之規定，已視同自認，是認原告上揭主張為真正。
四、按「因故意或過失，不法侵害他人之權利者，負損害賠償責任。故意以背於善良
    風俗之方法，加損害於他人者亦同。違反保護他人之法律，致生損害於他人者，
    負賠償責任」、「負損害賠償責任者，除法律另有規定或契約另有訂定外，應回
    復他方損害發生前之原狀。因回復原狀而應給付金錢者，自損害發生時起，加給
    利息」、「不能回復原狀或回復顯有重大困難者，應以金錢賠債其損害」、「損
    害賠償，除法律另有規定或契約另有訂定外，應以填補債權人所受損害及所失利
    益為限」為民法第一百八十四條第一項、第二百十三條第一、二項、第二百十五
    條、第二百十六條第一項定有明文。本件原告三人因被告上揭詐欺、侵占等行為
    致原告三人受有損失等情，已如前述，則依上揭法條規定，被告自應對於原告三
    人負損害賠償之責任。查原告因被告詐欺、侵占等不法為行致受有之損失，分別
    為原告乙○○新台幣三千元及美金五百元；原告甲○○美金一千元；原告丙○○
    美金四千五百元，是原告三人自得依侵權行為法律關係請求被告賠償，故原告此
    部分之請求，為有理由，應予准許。另原告嗣後又追加上揭損害金額自八十七年
    八月十日起算按年息百分之五計算之利息，此部分是否准許？依民法第二百十三
    條第二項規定：「因回復原狀而應給付金錢者，自損害發生時起，加給利息」，
    經查，本件原告係因被告詐欺、侵占等不法行為受有損失，其損失係屬金錢交付
    之損失，則依上揭法條規定原告得請求自損害發生時起該損害金額之利息，又查
    被告對於原告三人實施詐欺、侵占之不法行為，係分別於八十五年十一月十四日
    、八十六年十月七日、八十七年七月間發生，而本件原告請求利息之起算時間點
    係自八十七年八月十日起算，均在被告為不法行為致原告損害發生時間點之後，
    從而，原告三人請求自八十七年八月十日起算按年息百分之五計算之損害金額之
    利息，此部分之請求，亦應予准許。
五、次按「關於侵權行為賠償損害之請求權，以受有實際損害為成立要件，若絕無損
    害亦即無賠償之可言」、「損害賠償之債，以有損害之發生及有責任原因之事實
    ，並二者之間，有相當因果關係為成立要件。故原告所主張損害賠償之債，如不
    合於此項成立要件者，即難謂有損害賠償請求權存在。」分別有最高法院十九年
    上字第三六三號、四十八年台上字第四八一號判例意旨可資參照。本件原告三人
    均另外再請求因被告詐欺刑事案件致受有其他之損失：即原告丙○○請求至法院
　　開庭六次來回之車資新台幣一萬二千元及工作損失一萬二千元；原告甲○○請求
　　至法院開庭六次來回之車資、工作損失共計新台幣一萬五千元、到越南蒐集被告
　　詐欺犯行之證據來回越南之機票、簽證住宿等費用為新台幣二萬五千元；原告乙○○請求至法院開庭六次來回之車資、工作損失共計新台幣二萬二千元、到越南
　　蒐集被告詐欺犯行之證據來回越南之機票、簽證住宿等費用為新台幣八萬元、委
　　請律師繕寫訴狀之費用新台幣一萬二千元、背信違約之美金六百元等。原告三人
    上揭主張並非因被告詐欺、侵占行為所致之損失，其行為與損失間亦無相當因果
    關係，則依上開判例意旨，原告基於侵權行為而請求，顯然無據。再者；按民事
    訴訟法第二百七十七條規定「當事人主張有利於己之事實者，就其事實有舉證之
    責任」，是原告三人就上揭主張應負舉證責任，惟查原告迄今均未其出任何證據
    以實其說或供本院調查，從而，原告三人上揭之主張，為無理由，應予駁回。
六、綜上所述，原告三人本於侵權行為法律關係主張：「被告應各給付原告乙○○新
    台幣仟元及美金伍佰元、原告甲○○美金壹仟元、原告丙○○美金肆仟伍佰元
    ，及均自民國八十七年八月十日起至清償日止按年息百分之五計算之利息」為有
    理由，逾此範圍之請求，於法無據，應予駁回。
七、原告三人均陳明願供擔保，聲請宣告假執行，經核其勝訴部份，核無不合，爰酌
    定相當之擔保金額宣告之；其餘假執行之聲請，因訴之駁回而失所附麗，均不予
    准許。
八、本件判決事實已臻明確，兩造其餘攻擊防禦及舉證，核與本件判決結果無影響，
    爰不另一一論述，附此敘明。
九、據上論結，本件原告之訴為一部有理由，一部無理由，依民事訴訟法第三百八十
    五條第一項前段、第七十九條但書、第三百九十條第二項，判決如主文。
中　　　華　　　民　　　國　　九十一　　年　　十二　　月　　　十八　　　日
~B臺灣嘉義地方法院民事第一庭
~B　　審判長法官　曾文欣
~B　　　　法　官　洪嘉蘭
~B　 　　 法　官　吳昀儒
右為正本，係照原本作成。
如對本判決上訴應於收受本判決送達後二十日內向本院提出上訴狀（應按他造人數附
繕本）
中　　　華　　　民　　　國　　九十一　　年　　十二　　月　　　十八　　　日
~B　　　　書記官　楊國色
